臺灣高等法院臺南分院刑事判決
上　訴　人
即　被　告　甲 ○ ○
上列上訴人因竊盜案件，不服臺灣雲林地方法院93年度易字第96
號中華民國94年2月25日第一審判決（起訴案號：臺灣雲林地方
法院檢察署91年度偵字第5151號；併辦案號：92年度偵字第3027
、1282號；暨擴張事實：91年度偵字第4847號），提起上訴，本
院判決如下：
    主  文
上訴駁回。
    事  實
一、甲○○於九十一年七月間，自尤榮隆處頂讓欽玉砂石廠，自
    任該砂石廠負責人，明知雲林縣崙背鄉豐榮村大庄堤防內河
    川區域線外，屬於國有財產局未登錄土地，竟意圖為自己不
    法之利益，於九十一年九月間，在該土地上設置如附表編號
    2至6號所示等物，供洗選砂石之用，竊佔該土地，面積共達
    四十一平方公尺。復於九十一年十一月間起，與尤榮隆基於
    常業竊盜之犯意聯絡，在上開土地內，竊取砂石至少一九
    八０立方公尺得手，並外運至不詳處所變賣為業，並藉此維
    生。嗣(一)於九十一年十一月六日，潘金興（經檢察官為不起
    訴處分）駕駛車牌號碼GC-642號砂石車，吳勝陽（經原審法
    院以九十一年度易字第四五五號判決無罪）駕駛廠牌KOMATS
    U，型式PE310號挖土機，及尤榮隆駕駛廠牌KATO，型式HD14
    30號挖土機，在上開土地，竊得砂石二二六．八立方公尺（
    12×7×2.7公尺），經警於同年月七日，會同經濟部水利署
    第四河川局（以下簡稱第四河川局）人員，在前開處所查獲
    ；(二)於同年十一月間，第四河川局接獲檢舉，由承辦人員邱
    勝欣會同雲林縣警察局西螺分局豐榮派出所（以下簡稱豐榮
    派出所）許炳昆，於九十一年十一月十八日下午至現場，發
    現吳勝陽、吳勝順各駕駛一部挖土機，許志強、廖旨龍各駕
    駛1部砂石車在現場作業，並在欽玉砂石廠內發現有二處坑
    洞，經測量後，一處長七．五公尺，寬七公尺，深三公尺；
    另一處長二六．五公尺，寬五．二公尺，深０．六公尺；(三)
    於九十一年十二月三日十一時許，經警會同財政部國有財產
    局臺灣中區辦事處雲林分處（下稱國有財產局）人員，在上
    開處所查獲，並發現二處坑洞，測量其中較小坑洞，長六公
    尺，寬七公尺，深三公尺，並扣得如附表編號01號所示之物
    ；(四)於九十二年二月十八日十五時許，經警會同國有財產局
    ，在上開處所查獲，並發現有2處坑洞，測量其中較大坑洞
    ，長三十公尺，寬三十公尺，深二．二公尺，並扣得如附表
    編號2至6號所示等物。
二、案經雲林縣警察局西螺分局報請臺灣雲林地方法院檢察署檢
    察官偵查起訴。
    理  由
一、上訴人即被告甲○○經合法傳喚，有送達證書一紙在卷可稽
    ，其未於審理期日到庭辯論，惟據其於原審準備程序中固坦
    承於上揭時、地，竊佔國有財產局未登錄土地，並設置附表
    2 至6等物之事實，惟否認有何竊盜犯行。辯稱：其在現場
    整理土地，因設置洗選砂石機器，須有廢水池，而挖坑洞就
    是要作廢水池，砂石未外運變賣云云（詳原審卷第十六頁背
    面）。
二、經查：
  (一)【竊佔部分】
    被告為欽玉砂石廠負責人，於九十一年七月間起，在雲林縣
    崙背鄉豐榮村大庄堤防內河川區域外，屬於國有財產局未登
    錄土地上，設置附表編號2至6號所示等物之事實，業據被告
    自承在卷，經核與國有財產局人員董瑞國於警詢供稱：該地
    原為經濟部水利署第四河川局接管，於九十一年十月四日公
    告劃出河川區外後，現該地係未登錄土地等語相符（詳警卷
    (二)第三頁），並經第四河川局人員王國屏證述明確（詳偵卷
    (三)第三七頁），復有雲林縣西螺地政事務所九十三年二月五
    日雲西地一字第0930000674號函及雲土地複丈成果圖在卷可
    稽（詳偵卷(四)上第一０一頁，偵卷(四)下第四八頁）。是被告
    設置附表編號2至6號等物，竊佔上開國有財產局所有未登錄
    土地，面積共達四一四三平方公尺之事實，堪以認定。
  (二)【常業竊盜部分】
  1.警方自九十一年十一月七日起，至九十二年二月十八日止，
    在上揭土地，共查獲被告四次，並均製有會勘記錄。依歷次
    會勘記錄所示：
  (1)第四河川局邱聖欣於九十一年十一月七日二十時，會同豐榮
    派出所許炳昆至現場勘驗，經測量現場坑洞後，發現該坑洞
    長十二公尺，寬七公尺，深二．七公尺之事實，有第四河川
    局民眾陳情檢舉案會勘記錄及九十一年十一月七日現場照片
    十四張在卷可稽（詳警卷(一)第六至二三頁）。
  (2)第四河川局邱聖欣於九十一年十一月十八日二十時，會同豐
    榮派出所許炳昆至現場勘驗，經測量現場坑洞後，發現有二
    坑洞，第一坑洞長約七．五公尺，寬約七公尺，深約三公尺
    ，第二坑洞長約二六．五公尺，寬約五．二公尺，深約０．
    六公尺之事實，有第四河川局民眾陳情檢舉案會勘記錄及九
    十一年十一月十八日現場照片十張在卷可稽（詳警卷(四)第九
    、二二至二六頁）。
  (3)國有財產局臺灣中區辦事處雲林分處人員董瑞國，於九十一
    年十二月三日十一時，會同豐榮派出所黃煌有至現場勘驗，
    經測量現場坑洞後，發現：「經九十一年十二月三日上午十
    時會同豐榮派出所員警勘查，發現現場‧‧‧面對堤防的西
    南方向，有一挖取之大沙坑‧‧‧，另依派出所提示現場某
    照片觀之，其所挖一小沙坑有積水情形，經警方測量該坑長
    六公尺，寬七公尺深三公尺」等情，有國有財產局臺灣中區
    辦事處雲林分處會勘記錄及九十一年十二月二日現場照片十
    張在卷可稽（詳警卷(三)第三、五至八頁）。
  (4)國有財產局臺灣中區辦事處雲林分處人員董瑞國，於九十二
    年二月十八日，會同雲林縣警察局西螺分局偵查員楊茂賢及
    豐榮派出所許澤坤至現場勘驗，經測量現場坑洞後，發現：
    「本件經現場勘查結果，現場即位於欽玉砂石廠‧‧‧，現
    場依西螺分局量測，有兩較大坑洞，其中較大（位於廠區東
    側）的坑洞長、寬皆約三十公尺，深二．二公尺，其餘相關
    地貌亦與前次會勘（九十二年年底）有部分改變」等情，業
    據國有財產局人員董瑞國於警詢供稱：九十二年二月十八日
    十五時會勘欽玉砂石廠，發現廠區東側有一坑洞，長三十公
    尺、寬三十公尺、深二．二公尺之大坑洞，與九十一年底會
    勘時有部分改變等語甚詳（詳警卷(二)第三頁背面），並有國
    有財產局臺灣中區辦事處雲林分處會勘記錄及九十二年二月
    十八日現場照片九張在卷可稽（詳警卷(二)第五至七頁）。而
    被告於九十二年三月四日警詢時，亦坦承：國有財產局測量
    坑洞長三十公尺，寬三十公尺，深二．二公尺為其所挖等語
    （詳警卷(二)第一頁）。
  (5)如此觀之，就坑洞數量方面，第四河川局人員邱聖欣於九十
    一年十一月七日第一次至現場勘驗時，發現現場僅有1處坑
    洞，而於同年月十八日第二次至現場勘驗時，現場則變成二
    處坑洞；迄國有財產局人員董瑞國各於九十一年十二月三日
    及九十二年二月十八日勘驗時，現場坑洞均仍維持二個。是
    欽玉砂石廠內之坑洞數量，在相關人員查緝過程中，已有增
    加。另就坑洞體積方面，第四河川局人員邱聖欣首次勘驗時
    ，為二二六．八立方公尺（12×7×2.7公尺），迄國有財產
    局人員董瑞國末次勘驗時，增加為至少一九八０立方公尺（
    30×30×2.2公尺，末次勘驗未測量廠區內較小之坑洞）。
    是欽玉砂石廠區內之砂石坑洞，其體積日益擴大。而第四河
    川局人員邱聖欣及國有財產局人員董瑞國各自勘驗二次過程
    中，亦均發覺欽玉砂石廠內之地形、地貌已有改變。顯見，
    被告自九十一年十一月七日起，至九十二年二月十八日止，
    或僱用砂石車及挖土機司機，或由自己駕駛挖土機，持續在
    上揭土地上，挖取砂石之事實，應屬明確。
  2.被告辯稱：挖起之砂石均留在污水池旁，未外運變賣云云（
    詳原審卷第十六頁，警卷(二)第二頁）。然依歷次現場照片所
    示，現場坑洞附近，固堆置些許砂石，但經比對坑洞體積及
    坑洞旁堆置之砂石，砂石數量顯然無法填滿坑洞，坑洞內之
    砂石復未堆置在廠區內之其他地方，顯然，坑洞內之砂石應
    已遭外運。再參以共犯尤榮隆警詢供稱：坑洞是誰採的，我
    不知道，我去工作時就看到了，現場僅有一個坑洞，我不知
    道砂石運至何處，沙土已經沒有云云（詳警卷(一)第五頁）。
    而共犯尤榮隆遭警查獲時，係駕駛挖土機在現場作業，亦坦
    承坑洞內砂石不知運至何處，已不在現場。是以，被告僱請
    砂石車及挖土機挖取砂石後，應係將砂石外運變賣獲利，至
    為明確。
  (三)至於被告對於九十一年十一月七日犯行，於檢察官訊問辯稱
    ：砂石沒有要賣，只是在整理場地，準備要設立新廠。現場
    照片坑洞不是很大，而且坑裡的砂石是要運到水車下處理之
    後墊平，水車比較穩固。有水車在現場是我要在該處設立砂
    石廠云云（詳偵卷(一)第四六頁）；對九十一年十一月十八日
    犯行，於檢察官訊問時辯稱：其為欽玉砂石廠負責人，被查
    獲時其未在場，也沒有叫吳勝順、吳勝陽及許志強挖地。現
    場沒有採砂石，砂石是從西螺那邊搬過來的云云（詳偵卷(四)
    上第一０五、一一一、一二六頁）；對九十一年十二月三日
    犯行，於警詢辯稱：當時我駕駛挖土機在進行翻土‧‧‧準
    備種植西瓜等農作物云云（詳警卷(三)一、二頁）；對九十二
    年十二月十八日犯行，於警詢辯稱：挖坑洞係要做洗選砂石
    污水處理池，而所挖起的砂石，均留在污水池旁，沒有變賣
    。我是於九十一年十一月左右，為設置砂石洗選廠，需要污
    水處理池，所以總共挖四個污水池，因為洗選砂石必須過濾
    一些廢土，所以必要開挖坑洞云云（詳警卷(二)第一頁背面、
    第二頁，偵卷(二)第三四頁）。依此，被告歷次辯詞，對於其
    是否挖取砂石、挖取砂石用途及砂石來源等情，前後所供不
    一，差異甚大，其所辯之情，無非卸責之詞，不足採信。
  (四)綜上，本件事證明確，被告犯行，堪以認定。
三、按刑法上所謂常業犯，指反覆以同種類行為為目的之社會活
    動之職業性犯罪而言，至於犯罪所得之多寡，是否恃此犯罪
    為唯一之謀生職業，則非所問，縱令兼有其他職業，仍無礙
    於該常業犯罪之成立（最高法院八十五年度台上字第五一０
    號判例意旨參照）。又刑法上之常業犯，祇須有賴某種犯罪
    為生活，而有事實上之表現為已足，不以犯罪時間之長短為
    標準，亦不以專賴該犯罪為唯一生活依憑之必要，縱令尚有
    其他職業，仍無礙於常業犯之成立（最高法院八十八年台上
    字第二九一六號判決意旨參照）。本件被告經營欽玉砂石廠
    ，自九十一年七月間起，竊佔屬於國有財產局未登錄土地，
    並設置附表編號2至6號等設施，有長期在該地洗選砂石之意
    ；復於九十一年十一月六日起，至九十二年二月十八日止，
    在前揭國有土地上，持續盜採砂石，經警查獲數次，仍未停
    止盜採砂石，其有以竊盜為業，並恃以維生之意，自無可疑
    。核其所為，係犯刑法第三百二十二條之常業竊盜罪及同法
    第三百二十條第二項之竊佔罪。公訴人認被告所為，係犯刑
    法第三百二十條第一項之普通竊盜罪，起訴法條容有未洽，
    應予變更。被告所犯常業竊盜犯行，與尤榮隆彼此間，有犯
    意聯絡及行為分擔，應論以共同正犯。被告僱請不知情之潘
    金興、吳勝陽、吳勝順、許志強及廖旨龍等人為竊盜犯行，
    係間接正犯。另公訴人雖未訴及被告事實欄一(二)至(四)之常業
    竊盜犯行，但前揭併案及擴張部分，與起訴部分有常業犯實
    質上一罪關係，為起訴效力所及，本院自得併予審理。被告
    所犯上開二罪，有方法結果之牽連關係，為牽連犯，應依刑
    法第五十五條規定，從一重之常業竊盜罪處斷。
四、原審以被告罪證明確，因予變更起訴法條，適用刑法第二十
    八條、第三百二十二條、第三百二十條第二項、第五十五條
    、第三十八條第一項第二款，罰金罰鍰提高標準條例第一條
    前段規定，並審酌被告自任欽玉砂石場負責人，設置洗選砂
    石機等機具，竊佔國有未登錄土地，並與有多次竊盜砂石前
    科之尤榮隆基於常業竊盜之犯意聯絡，在上揭土地上竊盜砂
    石，及經警多次查獲後，仍未停止犯行，持續在上揭土地上
    盜採砂石，惡性重大，暨犯後否認犯行等一切情狀，量處有
    期徒刑二年。並認扣案如附表所示之物，均為被告所有，業
    據被告及案外人吳勝陽供明在卷（詳偵卷(三)第二八頁，偵卷
    (四)上第八三頁），且為供犯罪所用之物，依法宣告沒收。以
    及敘明被告於審判期日表示：願拆除現場機具並回填砂石等
    語（詳原審卷第七九頁），並考量附表編號2至6等物，已經
    合法扣押，且經法院宣告沒收，該批機具價值頗高，若准拆
    除，則將來恐生執行上之困難。另附表編號1所示挖土機一
    部，法院（原審法院九十三年度聲字第八六七號）僅裁定暫
    行發還給被告保管，自仍得宣告沒收。本院經核原判決認事
    用法具無不合，量刑亦屬妥適，被告上訴意旨，仍執前詞否
    認犯行，為無理由，應予駁回。
五、被告經合法傳喚，無正當理由不到庭，爰不待其陳述逕行判
    決。
據上論斷，應依刑事訴訟法第三百六十八條、第三百七十一條，
判決如主文。
本案經檢察官蘇南桓到庭執行職務。
中　　華　　民　　國　　94　　年　　7 　　月　　19　　日
                  刑事第二庭    審判長法　官  葉居正
                                      法　官  高明發
                                      法　官  李文福
以上正本證明與原本無異。
如不服本判決，應於收受本判決後十日內向本院提出上訴書狀。
其未敘述上訴理由者並得於提起上訴後十日內向本院補提理由書
狀（均須按他造當事人之人數附繕本）「切勿逕送上級法院」。
　　　　　　　　　　　　　　　　　　　書記官  李良倩
中　　華　　民　　國　　94　　年　　7 　　月　　20　　日
附錄法條：
刑法第三百二十條：
意圖為自己或第三人不法之所有，而竊取他人之動產者，為竊盜
罪，處五年以下有期徒刑、拘役或五百元以下罰金。
意圖為自己或第三人不法之利益，而竊佔他人之不動產者，依前
項之規定處斷。
前二項之未遂犯罰之。
刑法第三百二十二條：
以犯竊盜罪為常業者，處一年以上七年以下有期徒刑。
附表：
┌──┬─────────────┬─────────┐
│編號│    扣      案      物    │    備      註    │
├──┼─────────────┼─────────┤
│ 01 │PC-310型挖土機1部         │ 偵卷(三) 1頁       │
├──┼─────────────┼─────────┤
│ 02 │控制室1組                 │ 偵卷(二) 14、19頁  │
├──┼─────────────┼─────────┤
│ 03 │貨櫃屋1只                 │ 偵卷(二) 14、19頁  │
├──┼─────────────┼─────────┤
│ 04 │儲油槽1組                 │ 偵卷(二) 14、19頁  │
├──┼─────────────┼─────────┤
│ 05 │洗選砂石輸送帶1組         │ 偵卷(二) 14、19頁  │
├──┼─────────────┼─────────┤
│ 06 │碎石機1組                 │ 偵卷(二) 14、19頁  │
└──┴─────────────┴─────────┘
